臺灣臺北地方法院民事判決　九十一年度訴字第四五八○號
　　原　　　告　丙○○
　　被　　　告　保證責任台北市第一信用合作社
　　法定代理人　乙○○
　　訴訟代理人　甲○○
右當事人間第三人異議之訴事件，本院判決如左：
    主    文
原告之訴駁回。
訴訟費用由原告負擔。
    事    實
甲、原告方面：
壹、聲明：鈞院九十一年度執字第一五四六號被告與何梅英間因清償債務強制執行事
    件，就原告所有座落台北市○○路五五○號六樓房屋所為之封查程序予以撤銷。
貳、陳述：訴外人何梅英陸續向原告借貸約新台幣（下同）八、九十萬元，致無法清
    償，何梅英遂於民國七十八年間同意由原告在其居住之五樓頂加蓋房屋，以為債
    務之清償。原告乃僱用廖園郎包工搭建，耗時約二個月許，材料費及工資包括水
    電施工費用約七十餘萬元，惟因現行法令不容違建戶獨立申辦水電，故原告不得
    不與何梅英共用水、電管線，再由原告補貼何梅英水電費，且因與何梅英為多年
    好友，原告亦同意何梅英之女在該樓讀書，自七十八年至今十幾年來均與何梅英
    相安無事，詎何梅英所有之房屋致遭拍賣而波及原告所有之六樓房屋，致原告無
    端受損，為此提起本件訴訟，請求撤銷原告所有房屋之查封。
參、證據：提出台北市萬華區西園公寓管理委員會蘇源春證明書一份為證，並聲請訊
    問證人廖園郎、陳正宗。
乙、被告方面：
壹、聲明：原告之訴駁回。
貳、陳述：
　一、原告主張何梅英自七十八年以前即向其借貸八、九十萬元，何梅英還同意還原
　　　告就何梅英所有之房屋之頂樓加蓋以為債務清償，惟原告皆未提示債權原本以
　　　為證明，雙方利率約定為何，借貸金額確切為，如何支付借款，究係一次借貸
　　　或多次借貸，支付方式係以現金支付或轉帳支付，皆未見原告提示或說明。屋
　　　頂平台乃全棟住戶同意始能加蓋，原告於頂樓加蓋房屋，不但無償借何女士一
　　　家使用，且每月以債權人身分反向其補貼水電費，顯然不合常理。
　二、原告宣稱增建部分係由其僱工建造，卻無法提出當時起造人之資料，且未提出
　　　房屋稅單證明其納稅義務人，證人廖園郎、陳正宗皆無法切確證明其對增建部
      分有所有權。
　三、何梅英自七十二年四月十六日起即向原告借貸，經原告統計至最後繳息八十九
　　　年九月十八日止，何梅英合計繳納利息為一百八十七萬四千九百一十三元，若
　　　自七十二年起統計則遠高其數，且何梅英育有一子一女，其子目前於私立大學
　　　就讀，其女大學畢業於今年報考研究所，若從七十八年起估算至今，十三年其
　　　子女之教育、生活費用則遠超過其利息，而其夫另投資文山大安有線電視，足
　　　見收入不錯，卻未見原告請求清償，令人不解。
　四、何梅英於八十四年三月十三日向原告追加借款一百萬元，曾引導原告價人員至
　　　頂加蓋增建照像留存，曾時何梅英亦同意增建部分一併設定抵押權給原告，並
　　　記載於抵押權設定契約書之「約定事項欄內」。
　五、系爭頂樓加蓋之曾建，共計三個房間可供使用，前面房間係何梅英作為神龕使
　　　用，供奉其夫訴外人吳進勇之吳姓祖先牌位及關聖帝神像。中間房間供何梅英
　　　之使用、床、棉被、音響....  家具一應俱全。後面房間內，陳列床、棉被、
　　　桌上型電腦、電視、手機、書桌等家具，卻沒有一樣原告的使用物品，顯然原
　　　告並未在該屋有居住之事實，原告卻宣稱已居住近十三年，不合常理，而加蓋
　　　增建部分僅具補助主建物之經濟目的，原告主張其性質應為從物，並非另外一
　　　個獨立之不動產。何梅英因與被告有債權債務關係，何梅英並未依約履行債務
　　　，原告於取得執行名義後，向鈞院執行處聲請強制執行，並定期九十一年二月
　　　二十二日上午導引書記前往現場查封，何梅英之子訴外人吳仲凱查封時在場證
　　　稱「查封標的係自用沒有出租，頂樓有加蓋，但與主建物不相通而由公共樓梯
　　　進出，亦是自己使用」，並記載於筆錄，故原告之訴並無理由。
參、證據：提出(一)台灣高等法院九十一年度抗字第二七一○號民事裁定影本一份、(二)
    抵押借款調查表一份、(三)交易表一份、(四)抵押借款調查表一份、(五)他項權利證明
    書影本一份為證。
丙、本院依職權調本院九十一年度執字第一五四六號民事執行卷全卷。
    理　    由
一、原告起訴主張何梅英陸續向原告借貸約八、九十萬元，因無法清償，何梅英遂於
    七十八年間同意由原告在其居住之五樓頂加蓋房屋，以為債務之清償。原告乃僱
    工搭建，惟因現行法令不容違建戶獨立申辦水電，不得不與何梅英共用水、電管
    線，自七十八年至今十幾年來均與何梅英相安無事，詎何梅英所有之房屋致遭拍
    賣而波及原告所有之六樓房屋，致原告無端受損，為此提起本件訴訟，請求撤銷
    原告所有房屋之查封。
　　被告則以原告未舉證證明與何梅英間債權債務關係之存在，證人廖園郎、陳正宗
　　之證詞無法證明其對增建部分有所有權，增建部分放置何梅英之夫吳進勇祖先之
　　牌位，中間房屋供何梅英使用，加蓋增建部分僅具補助主建物之經濟目的，其性
　　質應為從物，並非另外一個獨立之不動產。再本院九十一年度執字第一五四六號
    九十一年二月二十二日上午導引書記前往現場查封，何梅英之子吳仲凱於查封時
    亦陳稱增建部分係供自己使用，故原告之訴並無理由等語置辯。
二、兩造對於何梅英積欠原告債務，原告向本院聲請對何梅英強制執行，經本院九十
    一年度執字第一五四六號受理執行在案，並於九十一年二月二十二日上午依原告
    之聲請，查封門牌號碼台北市○○路五五○號五樓房屋及其頂樓增建部分之事實
    ，均不爭執，經本院依職權調閱本院九十一年度執字第一五四六號清償務強制執
    行事件查證屬實，自堪信為真實。
三、按第三人就執行標的物有足以排除強制執行之權利者，得於強制執行程序終結前
    ，向執行法院對債權人提起異議之訴。如債務人亦否認其權利時，並得以債務人
    為被告，強制執行法第十五條定有明文。原告主張系爭頂樓增建部分即台北市○
    ○路五五○號六樓房屋為其所有，其有足以排除強制執行之權利等語，故本件之
    爭點即在原告是否為系爭頂樓增建部分之所有權人。經查：
    (一)原告主張系爭頂樓增建部分為其所有，固舉出廖園郎、陳正宗為證；然證人廖
      園郎固證稱「....  我有一次在原告住處附近旁邊工作，原告叫我幫他工作，
      時間大約在十一、二年前，在西藏路五五○號做頂樓增建，材料原告自己買，
      我負責施工.... 」、「.... 我只有施工，不包含材料，水電不是我作的，我
      只負責水泥施作」等語，至於工資，證人廖園郎證稱是原告於施工過程中陸續
      支付，並非工程結束後一次支付，工資多少時，因時間太久不記得了，大約一
      、二十萬元等語（本院九十一年十月二十四日言詞辯論筆錄），衡之一般承包
      工程，就工程報酬多事先約定，並就報酬給付之時期，如完工後一次給付，或
      按施工進度分期給付為約定，鮮有如廖園郎所述於施工過程中，依其需要不定
      期支付之情形。再依證人廖園郎所述，其對施工之時間，甚至施工處所之門牌
      號碼，均得清楚記憶，惟對其實際收入之報酬數額，卻未能為清楚之陳述，則
      原告是否確委其施作頂樓增建，已堪質疑。再證人陳正宗雖證稱「....  我與
      原告是鄰居，之前住在西藏路五四八號五樓，之前與原告曾有過爭吵，為的是
      原告將頂樓全部蓋滿，我在頂樓也有增建部分有聲請備案，後來原告蓋的時候
      ，我希望他能留些空間，比較安全，後來大家不歡而散，之後也沒有往來，這
      次是原告拜訪我來證明房屋是他蓋的。我看到原告每天搬運材料，並沒有去瞭
      解內情，我確實有看到廖園郎在施工。」等語（本院九十一年十月二十四日言
      詞辯論筆錄），然此亦僅能證明在系爭頂樓增建時，證人陳正宗曾經見到原告
      ，並曾與原告發生爭執，至頂樓增建部分之所有權人，證人陳正宗「並沒有去
      瞭解內情」，並另證稱「頂樓房屋到底是誰的我也不清楚」等語，是依證人陳
      正宗之陳述，亦不足為有利原告之認定。
　　(二)再原告主張因何梅英因陸續向其借貸八、九十萬元未清償，遂同意原告就其所
      有之房屋之頂樓加蓋以為債務清償等語。然查，系爭增建部分雖有獨立之出入
      口，惟其水電均係由主建物之五樓房屋供應，此為兩造所不爭執；且於本院九
      十一年度執字第一五四六號執行事件九十一年二月二十二日查封門牌號碼台北
      市○○路五五○號五樓房屋及頂樓增建部分時，何梅英之子吳仲凱在場陳稱「
      房屋自用沒有出租，頂樓有加蓋，但與主建物不相通而由公共樓梯進出，亦是
      自己使用」等語，有該查封筆錄影本在卷可憑，而系爭頂樓增建部分中間房屋
      係何梅英之女使用，另一房間為神龕，則供何梅英自用，此為原告所自認，並
      記明於上開執行事件九十一年三月十一日之執行筆錄。甚而何梅英八十四年三
      月間向被告借款一百萬元時，曾引導證人即被告萬華分社之經辦襄理廖萬福至
      頂樓增建部分照像留存，廖萬福並證稱「....  當時借款人所提出之擔保品就
      是西藏路五五○號五樓及頂樓加蓋，所以擔保品的欄位上有記載包含頂樓加蓋
      ，設定契約書上也登記頂樓一併記載在內，當時我有進入頂樓房間去看並照相
      ，頂樓部分看不出頂樓何人使用，當時何梅英的先生吳進勇導往頂樓看，頂樓
      設有佛堂及子女讀書的書桌，調查表鑑估單位意見都是我寫的」等語（本院九
      十一年十一月二十八日言詞辯論筆錄），而證人廖萬福提出之抵押借款調查表
      之擔保品欄並有「頂樓加蓋一併設定在內」之記載，且依當時所拍攝系爭頂樓
      增建部分照片觀之，當時頂樓已放置有神龕及書桌。
    (三)原告主張因何梅英因陸續向其借貸八、九十萬元未清償，遂同意原告就其所有
      之房屋之頂樓加蓋以為債務清償等情，就此等還款方式不惟已與常情有違；且
      系爭頂樓增建部分，雖有獨立出入門口，然其水電均係由主建物之五樓房屋供
      應，是頂樓增建部分與五樓房屋之構造上已具獨立性，惟與五樓房屋有相當依
      附關係。再系爭頂樓增建部分自八十四年即放置何梅英使用之神龕，並供何梅
      英之子女讀書，則增建部分顯具有輔助主建物之經濟目的。屋頂平台原應屬全
      體住戶共有，理論上應經全棟住戶同意始能加蓋，如原告確於頂樓加蓋房屋，
      然其不但無償借何梅英一家使用，且每月以債權人身分反向其補貼水電費，顯
      然不合常理，是參以系爭頂樓增建部分之使用狀況，實難認頂樓增建為原告所
      有。
    (四)綜上，原告固提出證人廖園郎、陳正宗，及提出台北市萬華區西園公寓管理委
      員會管理員證明蘇源春之證明書，證明原告為系爭頂樓增建之所有人。證人廖
      園郎雖證稱其幫原告施作頂樓增建部分，然對頂樓增建之施作，原告或證人並
      未能提出積極之證據證明之，則於證人廖園郎之證詞有瑕疵之情形，難以遽而
      採信原告是否確委其施作頂樓增建。而證人陳正宗及蘇源春之證明書，並不足
      以證明系爭頂樓增建部分為原告所有。且頂樓增建部分之水電由何梅英所有五
      樓房屋供應，其中並放置何梅英之神龕，且供何梅英之子女讀書，甚而何梅英
      之配偶得自由帶領銀行估價人觀看房屋，就其使用之情形觀之，亦難認頂樓增
      建部分為原告所有，原告主張其對系爭頂樓增建部分有所有權，不足採信。
三、原告既不能證明其對頂樓增建部分有足以排除強制執行之權利，其主張查封程序
    應予撤銷，即不足採。從而，原告依強制執行法第十五條之規定，請求本院九十
    一年度執字第一五四六號被告與何梅英間因清償債務強制執行事件，就原告所有
    座落台北市○○路五五○號六樓房屋所為之封查程序予以撤銷，為無理由，應予
    駁回。
四、結論：原告之訴為無理由，依民事訴訟法第七十八條，判決如主文。
中　　　華　　　民　　　國　　九十一　　年　　 十二 　　月　　 二十 　　日
　　　　　　　　　　　　　　　民事第五庭法　　　官　吳青蓉
右為正本係照原本作成
如對本判決上訴，須於判決送達後廿日內向本院提出上訴狀
中　　　華　　　民　　　國　　九十一　　年　　 十二　　 月　　二 十三　　 日
~B法院書記官　莊滿美
